臺灣高等法院交通事件裁定　　　　　　　　　　　九十一年度交抗字第一一四六號
　　抗　告　人
　　即受處分人　東陽交通有限公司
　　代　表　人　甲○○　男　五.
右列抗告人因違反道路交通管理處罰條例案件，不服臺灣臺北地方法院中華民國九十
一年十一月二十九日所為之裁定（九十一年度交聲字第四六二號），提起抗告，本院
裁定如左：
    主  文
抗告駁回。
    理  由
一、原裁定以：
  I、本件聲明異議意旨如聲明異議狀所載（如附件）。
  II、按汽車不依限期參加定期檢驗或臨時檢驗者，處汽車所有人新臺幣九百元以上
      一千八百元以下罰鍰；逾期一個月以上者並吊扣其牌照，至檢驗合格後發還，
      逾期六個月以上者，註銷其牌照，道路交通管理處罰條例第十七條第一項定有
      明文。
  III、訊之受處分人東陽交通有限公司代表人甲○○對於公司所有車牌號碼ＥＺ—九
      二九號營業小客車未依照期限於九十年三月二十一日之前參加檢驗且已經逾期
      六個月以上，以及原處分機關依照道路交通管理處罰條例第十七條第一項予以
      裁決之事實並不爭執，惟爭執原裁決所定牌照自九十一年三月十二日起註銷之
      部分，陳稱：道路交通管理處罰條例第十七條第一項所定逾期六個月以上，係
      屬民法除斥期間，在六個月內法律不能不予保護，期間經過後期待權即消滅，
      不能展期，故屬不變期間，因此應於九十年九月二十二日屆滿起註銷牌照等語
      。經查：受處分人東陽交通有限公司所有之車牌號碼ＥＺ—九二九號營業小客
      車未依照期限於九十年三月二十一日之前參加檢驗且已經逾期六個月以上之事
      實，為受處分人所不爭執，並有臺北市監理處汽車車籍資料查詢表、舉發違反
      道路交通管理事件通知單在卷可憑，應堪採信，故本案係違反道路交通管理處
      罰條例第十七條第一項之規定，亦足認定；其次，關於註銷牌照之期間，於汽
      車違反道路交通管理處罰條例第十七條第一項逾期六個月以上者，當以違反道
      路交通管理事件裁決書送達受處分人始生效力，其註銷牌照生效日以處罰機關
      填掣裁決書之日起為基準日，此有交通部八十九年六月二十三日交路八十九字
第００六三六七號著有函釋可資參照，而本件原處分機關填掣裁決書之日期為
      九十一年三月十二日，有上開裁決書可按，是原處分機關以九十一年三月十二
      日為註銷牌照日核無違誤，尤其，道路交通管理處罰條例所規定註銷之處分，
      本質上為行政處分，須由處分機關依相關規定為「註銷」之行政處分後始生效
      力，並非一符合違規之情事即當然發生上開行政處分之效果，亦即，道路交通
      管理處罰條例第十七條第一項雖規定不參加檢驗逾期六個月以上者註銷其牌照
      ，然並非代表六個月一到即產生牌照當然註銷之效果，而須處分機關為註銷牌
      照之行政處分後，始生效力，此乃當然之理，受處分人「將道路交通管理處罰
      條例第十七條第一項所列之六個月期間誤為除斥期間」，而為「六個月一到牌
      照即應自動註銷」之推理，並得出「牌照註銷日應為九十年五月三日」之結論
      ，顯屬有誤，是受處分人以前開理由提出本件異議，實難認為可採，綜上，原
      處分機關據以援引上開規定，裁處牌照自九十一年三月十二日起註銷（罰鍰部
      分業已繳納），核無不當，本件異議為無理由，應予駁回。
二、抗告意旨略以：抗告人未能於九十年三月二十一日參加定檢，違規事實明確，原
    處分機關依法應於到案後二個月內依道路交通管理處罰條例第十七條第一項之規
    定，於九十年九月二十一日後翌日依法裁決註銷本件牌照而不為，誠係主管機關
    不作為，對人民也是權益的限制與剝奪，與憲法保障人民享有基本權利原則不符
    。又該條例第十七條第一項所規定之六個月乃是民法之除斥期間，一旦屆滿，註
    銷牌照處分不必然非舉發機關是否依職權舉發為構成要件，無須另外對外之行政
    處分始為有效。況交通部於八十八年十一月十六日交路八十八字第０五三五七六
    號函釋，就案外事件汽車運輸業審核細則第六條第一項規定，汽車繳銷牌照替補
    期間屆滿，逾期註銷替補期間屬民法除斥期間，無須另對外之行政處分始為有效
    之見解，並明指如同車輛實施每年定檢規定，民眾應依法令規定之期間，按時辦
    理檢驗與查驗，無須行政機關對於每一個逾期個案送達處分通知，始生效力。至
    此真相大白，惟交通部法令見解前後不一令人費解云云。
三、本院查：關於抗告人前述抗告理由，業於聲明異議時提出，原審法院依交通部八
    十九年六月二十三日交路八十九第００六三六七號函釋，認原處分機關以九十一
    年三月十二日處罰機關填掣裁決書之日為註銷牌照日，核無違誤，並詳細說明道
    路交通管理處罰條例所規定註銷之處分，本質上為行政處分，須由處分機關依相
    關規定為「註銷」之行政處分後始生效力，及抗告人所認道路交通管理處罰條例
    第十七條第一項所列之六個月期間為除斥期間，顯屬誤認，而裁定駁回其異議，
    經核其認事用法，並無不合。抗告人雖仍以該條例第十七條第一項所規定之六個
    月期間為除斥期間，一旦屆滿，註銷牌照處分無須另外之行政處分始為有效等語
    置辯，並提出交通部八十八年十一月十六日交路八十八字第０五三五七六號函釋
    為其論述之依據，然查，上開交通部八十八年十一月十六日交路八十八字第０五
    三五七六號函釋係就汽車運輸業審核細則第六條第一項所規定，汽車運輸業營業
    車輛汰舊換新，應於繳銷牌照之日起二年內以同一種車輛全新或年份較新之車輛
    替補，該替補期間之性質所為之解釋，與原審所引交通部八十九年六月二十三日
    交路八十九字第００六三六七號函釋係針對道路交通管理處罰條例第十七條之註
    銷牌照生效日所為釋示不同，況上開交路八十八字第０五三五七六號函釋所載：
    「．．如同車輛實施每年定檢規定，民眾應依法令規定之期間，按時辦理檢驗與
    查驗，無須行政機關對於每一個逾期個案送達處分通知，始生效力。」等語，係
    指民眾應依法令規定期間按時辦理檢驗，並非指未按時辦理檢驗逾期六個月以上
    ，即產生牌照當然註銷之效果，是自不得以上開交路八十八字第０五三五七六號
    函釋，遽認該條例第十七條第一項所規定之六個月期間為除斥期間，從而抗告人
    上開所辯並不足採，本件抗告為無理由，應予駁回。
四、據上論斷，應依道路交通案件處理辦法第二十六條、刑事訴訟法第四百十二條，
    裁定如主文。
中      華      民      國   　九十一   　年　　十二　　月　　三十一    日
                              臺灣高等法院交通法庭
                                  審判長法  官  葉  騰  瑞
                                        法  官  莊  明  彰
                                        法  官  黃  國  忠
右正本證明與原本無異。
不得再抗告。
                                        書記官  劉  貞  達
中      華      民      國     九十一     年    十二    月    三十一    日
